臺灣高等法院刑事裁定　　　　　　　　　　　　　　九十一年度聲再字第三一三號
　　再審聲請人
　　即受判決人　甲○○
　　選任辯護人　陳培豪
右列聲請人因殺人案件，對於本院九十年度上重更(二)字第四七號，中華民國九十一年
三月十二日確定判決（起訴案號：台灣士林地方法院檢察署八十八年度偵字第五○○
五、五○八九、五五四四號），聲請再審，本院裁定如左：
    主  文
再審之聲請駁回。
    理  由
一、聲請意旨如後附聲請再審狀影本所載。
二、按刑事訴訟法第四百二十一條規定，不得上訴於第三審法院之案件，除前條規定
    外，其經第二審確定之有罪判決，如就足生影響於判決之重要證據漏未審酌者，
    亦得為受判決人之利益，聲請再審。另依最高法院八十九年度台抗字第三十號裁
    定意旨認：刑事訴訟法第四百二十一條所規定因重要證據漏未審酌而聲請再審者
    ，指該證據於案情有重要關係且未經審酌者而言，如證據業經法院本其自由心證
    予以取捨及判斷，僅係對此持相異評價，即不能以此為由聲請再審。
三、聲請人聲請意旨指陳：(一)聲請人於黃石公廟會面時並未全程參與犯罪之內容，並
    未主動參與傷害之意思及行為，當天見面情形，蕭維倫與陳錦店等二人談話時，
    聲請人已先離開，並無共同犯意之聯絡，何以原審認為聲請人為共謀共同正犯而
    非幫助之從犯？(二)聲請人僅有幫助普通傷害之行為，本案原審有訴外人楊福成可
    證明：陳錦店曾透過楊福成要聲請人介紹兄弟教訓被害人陳松杉聲請人曾對楊福
    成表示絕不能動刀，且不要理陳錦店，並勸楊福成建議陳錦店去找徵信社處理，
    足證聲請人並無與陳錦店、蕭維倫二人為共謀共同正犯之共同行為決意，聲請人
    雖介紹蕭維倫予陳錦店認識，惟表示不願介入其事，要蕭、陳自己處理，得知陳
    錦店要砍人手、腳及生殖器，聲請人認過於殘忍，故稱用手打一打就好了、絕不
    可流血，聲請人並未以自己共同犯罪之意思參與，由警訊筆錄及犯罪現場模擬皆
    可證之。(三)聲請人僅為事前之幫助，乃從犯，非共同正犯，聲請人雖前往黃石公
    廟，此因蕭、陳兩人互相還不熟識之故，且蕭維倫因尚無陳錦店電話，便要求聲
    請人電約陳錦店到黃石公廟會面，隨後蕭維倫、陳錦店二人逕自商議，至於談論
    如何教訓陳松杉之細節時，聲請人已先行離去。聲請人既未參與陳錦店、蕭維倫
    二人之謀議，自無從知曉陳錦店、蕭維倫二人間如何實行重傷犯行，故聲請人充
    其量僅能論為輕傷害之幫助犯而已。又瓦斯行前會面，聲請人被告知僅為單純借
    款事項，且因陳錦店手殘不便，故受陳錦店之託代為點數五萬元予蕭維倫，與蕭
    維倫、陳錦店間並無共同犯意，原審不應憑此論斷聲請人為共謀共同正犯云云。
    經查：
  (一)本件原確定判決經審酌：(1)被告陳錦店於警訊、檢察官初訊時已供述八十八年五
    月四日聲請人甲○○提及可花錢找兄弟教訓被害人等語明確；(2)被告蕭維倫於本
    院時供稱：八十八年五月六日伊打電話給甲○○，約在黃石公廟見面，當天有伊
    、甲○○、陳錦店，當天談到要砍被害人一支手、一支腳，代價十萬元，甲○○
    在旁邊有說這樣子不好等語；(3)聲請人甲○○於該案本院審理時供承伊是以普通
    傷害之意思介紹被告蕭維倫與被告陳錦店認識等語；(4)綜上，參酌被告蕭維倫、
    陳錦店等人供詞，而認聲請人甲○○所辯，其係以普通傷害之意思介紹被告蕭維
    倫與陳錦店認識，堪信為真。
  (二)本件原確定判決復經綜合審酌：(1)被告蕭維倫對於五月五日或六日，有打電話予
    聲請人甲○○，並透過聲請人甲○○約被告陳錦店至臺北市○○區○○路五段黃
    石公廟，談及被告陳錦店妻子之事，被告陳錦店有說要砍斷被害人手、腳，要他
    不能開車，後來開玩笑時才提及要砍生殖器；隨後於五月八日偕同被告張瑞明去
    買鐮刀、膠帶、西瓜刀，購物完畢後至汐止接被告李健平，之後則到內湖總站，
    其間有接到聲請人甲○○電話通知，才改由聲請人甲○○帶同渠及被告張瑞明、
    李健平至內湖某瓦斯行，被告陳錦店有透過聲請人甲○○將錢點交予渠等情，坦
    承不諱；(2)被告陳錦店於警訊、檢察官訊問供稱：高火生（甲○○之舊名）八十
    八年五月六日中午十二時許，約了一個姓蕭的人，在成功路五段石頭公廟和伊見
    面，姓蕭者說代價是新臺幣十萬元，要砍陳松杉一條腿...，又於原審供稱：...
    甲○○說蕭維倫急需用錢，要伊先拿出五萬元，在黃石公廟有先溝通過錢，原訂
    八日動手，錢是八日領的，是教訓要付錢等語，是被告蕭維倫於五月八日當天並
    未得手，即以電話通知聲請人甲○○約被告陳錦店出來，索取五萬元；(3)五月八
    日聲請人甲○○與蕭維倫等人在內湖總站附近碰面，之後由高廖明珠至被告陳錦
    店家中通知被告陳錦店至附近瓦斯行會合等情，亦據證人高廖明珠證述屬實；(4)
    聲請人甲○○，對於五月六日被告蕭維倫要渠找被告陳錦店至黃石公廟，在該處
    被告陳錦店有說要買刀殺被害人；五月八日被告陳錦店打電話要渠轉告被告蕭維
    倫，叫被告蕭維倫不要過去內湖總站，渠依被告陳錦店指示電知被告蕭維倫後，
    被告蕭維倫說已出門，便至內湖總站附近路口與被告蕭維倫等人見面，之後即搭
    乘被告蕭維倫等人之車至內湖金龍路瓦斯行，並囑其妻至被告陳錦店家中通知被
    告陳錦店到場會合，被告陳錦店當場請渠代為點交五萬元予被告蕭維倫等情，坦
    承不諱，且被告蕭維倫以行動電話聯繫聲請人甲○○，亦有電話通聯紀錄在卷可
    稽，亦與聲請人甲○○所供相關聯繫之時間相符，聲請人甲○○此部分之自白核
    與事實相符，自非不可採信，由上可徵五月六日下午之訊息，確係由聲請人甲○
    ○轉知以上各情後；而得：「被告陳錦店、蕭維倫二人在黃石公廟前之重傷害謀
    議，聲請人甲○○顯有在場，聲請人甲○○於得知被告陳錦店有重傷害之故意後
    ，聲請人甲○○雖反對砍斷被害人手腳之重傷害之行為，惟其並不反對以普通傷
    害之方式教訓被害人，並在其認知之犯意範圍內，仍積極促成被告陳錦店找人教
    訓被害人，並多次在被告陳錦店及被告蕭維倫間代為聯繫，於被告陳錦店、蕭維
    倫首次見面謀議時，始終在場，嗣並代為轉知被害人是否在站內、及被告蕭維倫
    欲先索部分費用之情形，並點數供為犯行酬勞之現款予被告蕭維倫，足見聲請人
    甲○○對於被告陳錦店、蕭維倫所為之重傷害被害人之行為，在普通傷害之犯意
    內，顯有參與謀議，並分擔部分非傷害構成要件之行為，顯該當於普通傷害罪之
    共謀共同正犯，是聲請人甲○○與被告陳錦店、蕭維倫有共同普通傷害被害人之
    犯意，應堪認定。又被告蕭維倫重傷害被害人犯行之部分行為，若非聲請人甲○
    ○居中聯繫，並完成部分酬金交付作業，被告蕭維倫與被告陳錦店之犯罪計畫即
    難以實現，聲請人甲○○雖反對重傷害被害人，惟聲請人甲○○在普通傷害之犯
    意範圍內與陳錦店、蕭維倫，應屬共謀共同正犯；聲請人甲○○與陳錦店、蕭維
    倫、李健平、潘玉龍間，就普通傷害之犯意內之行為，均為共同正犯。」等心證
    。
  (三)本件：(1)聲請人所主張其僅有幫助普通傷害之行為，已經原確定判決審酌而不採
    。(2)聲請人所舉本案原審有訴外人楊福成可證明：陳錦店曾透過楊福成要聲請人
    介紹兄弟教訓被害人陳松杉聲請人曾對楊福成表示絕不能動刀，且不要理陳錦店
    ，並勸楊福成建議陳錦店去找徵信社處理等情，然該事實係本案發生前之事，尚
    不能逕認該事實屬對聲請人有利之證據，該證據就本身之形式上觀察，並不足以
    動搖原確定判決。(3)聲請人辯稱因蕭、陳兩人互相還不熟識，蕭維倫因尚無陳錦
    店電話，故要求聲請人電約陳錦店到黃石公廟會面，至談論如何教訓陳松杉之細
    節時，聲請人已先行離去，聲請人未參與謀議，然原確定判決認定聲請人在普通
    傷害之犯意範圍內與陳錦店、蕭維倫，應屬共謀共同正犯，係以被告蕭維倫重傷
    害被害人犯行之部分行為，若非聲請人甲○○居中聯繫，並完成部分酬金交付作
    業，被告蕭維倫與被告陳錦店之犯罪計畫即難以實現等情，為心證之基礎，故聲
    請人所陳，亦不足以動搖原確定判決。(4)聲請人復辯以瓦斯行前會面，聲請人被
    告知僅為單純借款事項，且因陳錦店手殘不便，故受陳錦店之託代為點數五萬元
    予蕭維倫云云，惟原確定判決中已明白說明：聲請人對於五月八日被告陳錦店打
    電話要渠轉告被告蕭維倫不要過去內湖總站後，即電知被告蕭維倫，並於隨後至
    內湖總站附近路口與被告蕭維倫等人見面，搭乘被告蕭維倫等人之車至內湖金龍
    路瓦斯行，並囑其妻至被告陳錦店家中通知被告陳錦店到場會合，被告陳錦店當
    場請渠代為點交五萬元予被告蕭維倫等情，坦承不諱，且經被告蕭維倫、陳錦店
    供述在卷，聲請人所辯瓦斯行前會面，聲請人被告知僅為單純借款事項，顯不足
    為動搖原確定判決之證據。綜上，揆諸前揭裁判要旨，自難憑聲請人所主張者，
    以聲請再審。
四、查有罪之判決確定後，為受判決人之利益聲請再審，必其聲請之理由合於刑事訴
    訟法第四百二十條第一項所定情形之一及第四百二十一條有足以影響於判決之重
    要證據漏未審酌者，始准許之，綜上所述，本件聲請人所舉聲請再審之理由，核
    與上引法條所定無一相符，本件聲請人聲請再審，為無理由，應予駁回。
據上論斷，應依刑事訴訟法第四百三十四條第一項，裁定如主文。
中      華      民      國    九十一    年     九     月     二十七     日
                              臺灣高等法院刑事第十三庭
                                  審判長法  官  蔡    燉
                                        法  官  鄧  振  球
                                        法  官  李  春  地
右正本證明與原本無異。
不得抗告。
                                        書記官  柳  秋  月
中      華      民      國    九十一    年      九      月     三十     日
